【裁判字號】    98,交聲,2716
【裁判日期】    980910
【裁判案由】    聲明異議
【裁判全文】
臺灣臺中地方法院交通事件裁定      98年度交聲字第2716號
原處分機關  交通部公路總局臺中區監理所
異  議  人
即受處分人  甲○○
上列受處分人因違反道路交通管理處罰條例案件，對於交通部公
路總局臺中區監理所民國95年6月29日所為之裁決（中監違字第
裁60-E00000000號裁決書)，聲明異議，本院裁定如下：
    主  文
異議駁回。
    理  由
一、原處分機關略以：異議人即受處分人（下稱受處分人）甲○
    ○所有ＭＹ一０九二三號自用小客車，於民國九十四年十月
    十六日十時三分許，在新竹市○○路一０七巷處，因「號牌
    供他車使用」違規，經新竹市警察局交通隊依違反道路交通
    管理處罰條例第十二條第一項第五款當場舉發（駕駛人為卓
    仁淙）。受處分人未於期限內到案。本所遂於九十五年六月
    二十九日以中監違字第裁六０一Ｅ00000000號裁決
    書依違規事實改處道路交通管理處罰條例第十二條第一項第
    四款「使用註銷之牌照行駛」，裁處罰鍰新臺幣一萬零八百
    元，並牌照扣繳，逾期則依裁決書處罰主文規定裁處。按道
    路交通安全規則第十三條規定：「汽車號牌之一面或二面如
    遺失或損壞時，汽車所有人應向公路監理機關，重新申領牌
    照。但汽車號牌遺失者，應檢附警察機關車牌遺失證明單．
    ．。」，受處分人無法提供車牌遺失證明單，電腦亦無警察
    局    轉檔資料，故無法辦理。另裁決書係於九十五年七月
    三日送達（移送書誤載為九十五年八月十四日），受處分人
    係於九十八年七月二十九日提出異議，已逾聲明異議法定期
    限等語。
二、聲明異議意旨則以：受處分人甲○○於九二一地震前前往梨
    山遊玩，因疏於路況導致車禍，所駕駛之車牌號碼ＭＹ－０
    九二三車輛全毀。經谷關善心人士（外號「阿地」）以四輪
    傳動之大馬力車移至谷關停車場停放（其本人開設餐廳，名
    為公路餐廳，可資佐證），受處分人亦因此而受傷，靜養十
    餘日後，始向豐原請求拖吊支援運回臺中擬為報廢，卻發現
    前後車牌皆遭人盜取，恐遭有心人士移作它用，遂向臺中監
    理所申請報廢，然因程序問題延宕至今，仍未能夠進行，但
    每年之稅金皆有繳扣，例如五月間才又被郵局抵扣四萬餘元
    。現又卡在車輛之車牌被疑似盜用，為求公平正義，特此申
    訴等語。
三、經查：
  (一)受處分人所有之車牌號碼ＭＹ－０九二三號自用小客車早於
    九二一地震前之八十八年六月八日即因不依限期參加定期檢
    驗，逾期六個月以上，經交通部公路局臺中區監理所以八十
    八年十一月八日中監違車字第六０－六０八００七八六四號
    裁決書裁處「ＭＹ－０九二三號車註銷牌照（請送繳兩面牌
    號及行  照）；並計處新臺幣一千八百元整。」，該裁決書
    並於八十八年十一月十七日合法送達於受處分人甲○○，有
    該裁決書及掛號郵件回執影本各一紙附卷可稽，受處分人所
    有之前開自小客車早於八十八年十一月八日業經註銷牌照之
    事實足堪認定，是本件原處分機關依查詢結果及違規事實，
    就「號牌供他車使用」改依道路交通管理處罰條例第十二條
    第一項第四款「使用註銷之牌照行駛」裁處罰鍰新臺幣一萬
    零八百元並牌照扣繳，程序上並無違誤，且異議意旨均與本
    件裁決所據基礎事實無涉，合先敘明。
  (二)按受處分人不服道路交通管理處罰條例第八條主管機關所為
    之處罰，得於接到裁決書之翌日起二十日內，向管轄地方法
    院聲明異議，道路交通管理處罰條例第八十七條第一項定有
    明文。又交通法庭認聲明異議不合法律上之程式或其異議權
    已喪失者，應以裁定駁回之，道路交通案件處理辦法第十八
    條亦設有明文規定。次按處理違反道路交通管理事件，有關
    文書送達之程序，依行政程序法之規定；又送達，於應受送
    達人之住居所、事務所或營業所為之；於應送達處所不獲會
    晤應受送達人時，得將文書付與有辨別事理能力之同居人、
    受僱人或應送達處所之接收郵件人員。應受送達人或其同居
    人、受僱人、接收郵件人員無正當理由拒絕收領文書時，得
    得將文書留置於應送達處所，以為送達；又送達不能依前二
    條規定為之者，得將文書寄存送達地之地方自治或警察機關
    ，並作送達通知書二份，一份黏貼於應受送達人住居所、事
    務所、營業所或其就業處所門首，另一份交由鄰居轉交或置
    於該送達處所信箱或其他適當位置，以為送達。前項情形，
    由郵政機關為送達者，得將文書寄存於送達地之郵政機關。
    寄存機關自收受寄存文書之日起，應保存三個月，違反道路
    交通管理事件統一裁罰基準及處理細則第五條，行政程序法
    第七十二條第一項前段、第七十三條第一項、第三項、第七
    十四條分別定有明文。
  (三)本件受處分人之戶籍地址自九十一年九月二十六日起即為臺
    中市北屯區○○○○街七三之一號，有內政部戶政司戶役政
    資料電子閘門系統個人基本資料查詢結果一份在卷可憑，且
    受處分人聲明異議狀亦列該址為住所地，本件裁決書經以郵
    務掛號之方式送達至受處分人上開地址，因未會晤受處分人
    本人，亦無受領文書之同居人、受僱人或應送達處所之接收
    郵件人員，即於九十五年七月三日寄存於台中郵局六十三支
    局，送達人員並製作送達通知書二份，一份黏貼於受處分人
    前開地址門首，另一份置於該址信箱或適當位置以為送達等
    情，亦有上開違反道路交通管理事件裁決書及送達證書影本
    各一份附卷可稽，揆諸上開規定，本件裁決書於九十五年七
    月三日已合法送達予受處分人，核無違誤。受處分人遲至九
    十八年七月二十九日始具狀聲明異議，有其聲明異議狀暨其
    上蓋印之交通部公路總局臺中區監理所總收文章存卷可按，
    本件異議顯已逾法定之異議期間，是本件受處分人聲明異議
    不合法律上之程式，且無從補正，於法自有未合，應予駁回
  。
據上論斷，應依道路交通管理處罰條例第八十七條第二項，道路
交通案件處理辦法第十八條前段，裁定如主文。
中    華    民    國    98    年    9     月    10    日
                  交通法庭    法  官  陳  葳
上正本證明與原本無異。
如不服本裁定，應於送達後五日內，向本院提出抗告狀。
                                書記官  張雅如
中    華    民    國    98    年    9     月    10    日


司法院資訊處製作；財團法人民間司法改革基金會備份。
